【裁判字號】    89,自,572
【裁判日期】    900109
【裁判案由】    侵占
【裁判全文】
臺灣臺中地方法院刑事裁定                          八十九年度自字第五七二號
    自  訴  人  宜利交通事業有限公司
                設台中市○○街.
    代  表  人  甲○○
    被      告  乙○○
右列被告因侵占案件，經自訴人提起自訴，本院裁定如左：
    主  文
自訴駁回。
    理  由
一、按法院或受命法官於自訴案件第一次審判期日前訊問及調查結果，如認為案件有
    刑事訴訟法第二百五十二條至第二百五十四條之情形者，得以裁定駁回其自訴，
    同法第三百二十六條第三項定有明文。
二、本件自訴意旨大略為：被告乙○○於民國（下同）八十九年三月二十九日，向自
    訴人承租車號Ｎ８─四七二號營業小客車一輛，約定每日租金新台幣九百元，不
    料被告竟意圖為自己不法之所有，自八十九年五月二十五日起即拒繳租金，並將
    該營業自小客車占為己有，至外縣市繼續營業，使自訴人無法與其聯絡，自訴人
    曾發存證信函催討，請求返還上述車輛，然被告均不予理會，拒不返還上揭車輛
    ，因認被告涉犯侵占犯行云云。
三、按刑法上侵占罪，須持有人變易其原來之持有意思而為不法所有之意思，始能成
    立，如僅將持有物延不交還或有其他原因致一時未能交還，既缺乏主觀要件，即
    難遽以該罪相繩（最高法院六十八年台上字第三一四六號判例意旨參照）。是行
    為人如係事後因其他因素無法如期返還持有之物，乃民事上之債務不履行問題，
    除有積極證據足認其確有變易其原來之持有意思而為不法所有之意思者外，要難
    以嗣後之給付遲延即遽認其涉犯侵占罪名。
四、訊據被告固坦承向自訴人租用上述營業車輛一事，惟堅決否認有何侵占犯行，辯
    稱：伊所租用之自訴人所有營業車，於八十九年五月間，在台中市○○街與精忠
    街口處發生車禍，伊隨即將車子送修，始未能返還該車，而現車已修復，於八月
    九日，自訴人並已取回該車，伊絕無侵占該車之主觀意思等語。經查，被告租用
    自訴人之上揭車輛，確於八十九年五月十二日十四時五十分許，在台中市○區○
    ○街與精美街口處，與第三人陳俊宏所駕駛之車號ＹＴ─０三六三號自小客車發
    生碰撞，被告向自訴人承租之車輛，並因碰撞致該車左前車頭撞損等情，有台中
    市○○○道路交通事故調查報告表及現場相片在卷可憑。因此，被告所辯，即非
    無據。再者，自訴人亦自承於八十九年八月九日已遷回該車。依此以言，被告既
    因自訴人之車輛發生交通事故，而將自訴人之車輛送修車廠修理，致未能如期歸
    返車輛，自難謂被告有何易持有為所有之意圖。況且，如上所述，被告已將該車
    返還自訴人，益可說明被告並無為自己不法所有之侵占意圖。是本件應屬民事債
    務不履行之問題，要難認定被告涉有侵占犯行，此外亦查無其他事證足認被告有
    詐欺犯行，被告之犯罪嫌疑自屬不足，揆諸首開說明，本件自訴應予駁回。
五、據上論結，應依刑事訴訟法第三百二十六條第三項、第二百五十二條第十款，裁
    定如主文。
中      華      民      國    九十      年     一       月     九       日
                              臺灣臺中地方法院刑事第六庭
                                      法  官  黃  峻  隆
右正本證明與原本無異。
如不服本裁定，應於送達後五日內向本院提出抗告狀（須附繕本），抗告於台灣高等
法院台中分院。
                                      書記官
中     華      民      國     九十    年       一       月     九       日


司法院資訊處製作；財團法人民間司法改革基金會備份。
